ACORDAO-COMPLETO-2389168

ACÓRDÃO 2339/2020 ATA 6/2020 - PRIMEIRA CÂMARA

VISTOS, relatados e discutidos estes autos de processo de aposentadoria de servidores do Núcleo Estadual do Ministério da Saúde na Paraíba,
ACORDAM os Ministros do Tribunal de Contas da União, reunidos em sessão da Primeira Câmara, das razões expostas pelo relator e com fulcro na Constituição Federal, art. 70, III e IX, e na Lei 8.443/1992, arts. 1º, V, e 39, II, em:
9.1. considerar legais as concessões de aposentadoria aos servidores Antônio Soares de Oliveira Neto, Edgley Maciel Lacerda, Edilson Pinheiro do Egito, Gildo de Carvalho Rabello, Gilvandro Silva de Siqueira, Herson Almeida do Rêgo, Irmany Vasconcelos da Rocha e João Adolfo Mayer e determinar o registro dos respectivos atos;
9.2. considerar ilegal a concessão de aposentadoria ao servidor Flávio Guedes Corrêa Gondim Filho e negar registro ao respectivo ato;
9.3. dispensar a devolução dos valores recebidos indevidamente de boa-fé pelo sr. Flávio Guedes Corrêa Gondim Filho, nos termos do Enunciado 106 da Súmula de Jurisprudência deste Tribunal;
9.4. determinar ao Núcleo Estadual do Ministério da Saúde na Paraíba que adote as seguintes providências:
9.4.1. dê ciência do inteiro teor desta decisão aos srs. Antônio Soares de Oliveira Neto, Gildo de Carvalho Rabello, Flávio Guedes Corrêa Gondim Filho, Irmany Vasconcelos da Rocha e João Adolfo Mayer no prazo de quinze dias e faça juntar a estes autos o comprovante de notificação nos quinze dias subsequentes;
9.4.2. suspenda, no prazo de quinze dias, os pagamentos dos proventos ao sr. Flávio Guedes Corrêa Gondim Filho efetuados com base no ato ora impugnado;
9.4.3. promova a absorção da parcela oriunda da rubrica "DPNI L 11490/07", na forma do § 4º do art. 2º da Lei 11.355/2006, com a redação conferida pela Lei 11.490/2007, nos contracheques dos servidores inativos Antônio Soares de Oliveira Neto, Gildo de Carvalho Rabello, Irmany Vasconcelos da Rocha e João Adolfo Mayer, no prazo de quinze dias.

Pessoal. Aposentadoria. Tempo insalubre. DPNI.

Primeira Câmara

Núcleo Estadual do Ministério da Saúde na Paraíba.

3. Interessados/Responsáveis:
3.1. Interessados: Antônio Soares de Oliveira Neto (XXX.344.514-XX); Antônio Soares de Oliveira Neto (XXX.344.514-XX); Edgley Maciel Lacerda (XXX.213.204-XX); Edilson Pinheiro do Egito (XXX.563.274-XX); Flávio Guedes Corrêa Gondim Filho (XXX.126.864-XX); Gildo de Carvalho Rabello (XXX.540.814-XX); Gilvandro Silva de Siqueira (XXX.180.678-XX); Herson Almeida do Rêgo (XXX.660.634-XX); Irmany Vasconcelos da Rocha (XXX.404.294-XX); Irmany Vasconcelos da Rocha (XXX.404.294-XX); João Adolfo Mayer (XXX.587.004-XX).

13.1. Ministros presentes: Walton Alencar Rodrigues (Presidente), Benjamin Zymler (Relator), Bruno Dantas e Vital do Rêgo.
13.2. Ministros-Substitutos presentes: Augusto Sherman Cavalcanti e Weder de Oliveira.

ACORDAO-COMPLETO-2412910

Acórdão 7637/2020 - Primeira Câmara

BENJAMIN ZYMLER

Adoto como relatório a bem lançada instrução a cargo da Secretaria de Fiscalização de Pessoal (Sefip) , a qual contou com a anuência do Ministério Público junto ao Tribunal de Contas da União (MPTCU) :
INTRODUÇÃO
1.	Trata-se de atos de concessão de aposentadoria de Antonio Soares de Oliveira Neto, Antonio Soares de Oliveira Neto, Edgley Maciel Lacerda, Edilson Pinheiro do Egito, Flávio Guedes Correa Gondim Filho, Gildo de Carvalho Rabello, Gilvandro Silva de Siqueira, Herson Almeida do Rêgo, Irmany Vasconcelos da Rocha, Irmany Vasconcelos da Rocha e João Adolfo Mayer, ex-servidores do Núcleo Estadual do Ministério da Saúde no Estado da Paraíba.
2.	Os atos foram submetidos, para fim de registro, à apreciação do Tribunal de Contas da União (TCU) , de acordo com o art. 71, inciso III, da Constituição Federal. O cadastramento e a disponibilização ao TCU ocorreram por intermédio do Sistema de Apreciação e Registro de Atos de Admissão e Concessões, na forma dos arts. 2º, caput e incisos I a VI, e 4º, caput, da Instrução Normativa - TCU 78/2018.
EXAME TÉCNICO
Encaminhamentos anteriores
3.	À peça 1, consta diligência com o fito de sanear os autos. Às peças 5 a 7, consta a resposta da UJ.
4.	À peça 10, consta termo de destaque de ato destes autos.
5.	Às peças 12 a 16, constam Ofícios de oitiva a vários interessados. Abaixo está sintetizada a localização processual das peças relativas à questão.
	Interessado
	Localização processual (peça) 

		Oitiva
	AR
	Procuração
	Defesa

	ANTONIO SOARES DE OLIVEIRA NETO
	p16
	p22
	p17 e p31¹
	p34

	FLÁVIO GUEDES CORREA GONDIM FILHO
	p15
	p20
	-
	-

	HERSON ALMEIDA DO RÊGO
	p14 e p38
	p39
	-
	-

	IRMANY VASCONCELOS DA ROCHA
	p13
	p28
	p24
	-

	JOÃO ADOLFO MAYER
	p12
	p21
	-
	p33

¹substabelecimento
6.	Destarte, os autos estão aptos a ser instruídos no mérito.
Exame das constatações
7.	A seguir, analisar-se-á, para cada interessado, o respectivo ato de aposentadoria e os argumentos apresentados em virtude de oitiva encaminhada, quando se fizer necessário.
Em relação ao Sr. ANTONIO SOARES DE OLIVEIRA NETO
8.	Conforme consta à peça 40, o interessado acumula outra aposentadoria, também como médico no Ministério da Saúde (matrícula 6565760 - carga horária 20hs/semana) . Nos termos do artigo 37, XVI e §10, da CRFB/88, tal acumulação não constitui irregularidade, visto ser plausível que os profissionais de saúde acumulem duas atividades, considerando, ainda, que o regime de trabalho era de 20hs/semana em ambos os cargos, sendo presumível a compatibilidade de horários.
9.	Os atos precedentes de aposentadoria relativo ao cargo objeto destes autos (matrícula 565760) foram apreciados pela legalidade, conforme Acórdão 2840/2007-1º Câmara, relator Ministro Valmir Campelo (Processo Processo 001.270/2005-1 - ato número 10802649-04-1998-000080-2) e Acórdão 1196/2008-1º Câmara, relator Ministro Augusto Nardes (Processo Processo 001.276/2005-5 - ato número 10802649-04-1998-000080-2) .
10.	Constam em análise nestes autos (cargo de matrícula 565760) , os atos número 10802649-04-2009-000022-8 e 10802649-04-2013-000016-9.
11.	Em análise, verifica-se que o interessado foi inativado em 17/6/1998, com proventos integrais, computados mais de 36 anos de tempo de atividade (considerando o tempo insalubre averbado - 'justificação judicial' - vide peça 34, pg. 11) . Incorporou, ainda, 22% a título de adicional por tempo de serviço (peça 42, pg. 1) .
12.	Em consulta ao tempo de serviço e averbações, consta o cômputo de 6 anos e 23 dias a título de 'justificação judicial'. Conforme manifestação do interessado, tal tempo se refere ao cômputo de tempo insalubre celetista (peça 34, pg. 11) .
13.	Por meio do Acórdão 2008/2006-TCU-Plenário (Relator Ministro Walton Alencar Rodrigues) , esta Corte reconheceu a validade da averbação a título de tempo insalubre aos profissionais de saúde que laboravam sob o regime celetista antes da publicação da Lei 8.112/90, situação no qual se enquadra o interessado. Destarte, não se vislumbra irregularidade, neste ponto, capaz de macular a legalidade do ato.
14.	Em consulta ao contracheque à peça 40 e  em cotejo com a tabela salarial à peça 43, não se verifica irregularidade nos proventos, exceto em relação a rubrica 'Diferença Individual L. 12998', que será objeto de analisar a seguir.
15.	A rubrica acima tem a sua gênese no estabelecido pelo artigo 2º, §§ 2º, 3º e 4º, da Lei 11.355/2006, modificado pela Lei 11.490/2007, em vista da existência de diversas decisões administrativas e judiciais que concederam o chamado 'PCCS' aos servidores (adiantamento pecuniário de que trata o art. 8º da Lei n 7.686, de 2 de dezembro de 1988) . 
16.	Caso o servidor ou inativo aderisse à nova estrutura de carreira implementada pela Lei 11.355/2006, deveria ocorrer absorção gradual do PCCS, na forma estabelecida nos §§ 3º e 4º do artigo 2º da Lei 11.355/2006 (transformação dos valores pagos a título de PCCS em DPNI- diferença pessoal nominalmente identificada, seguida de absorção ao longo do tempo) . Abaixo segue transcrição dos dispositivos citados, com destaques:
Art. 2º Os servidores ocupantes dos cargos referidos no caput do art. 1º desta Lei serão enquadrados na Carreira da Previdência, da Saúde e do Trabalho de acordo com as respectivas atribuições, requisitos de formação profissional e posição relativa nas Tabelas de Correlação, constantes do Anexo II desta Lei.
§ 1º O enquadramento de que trata o caput deste artigo dar-se-á mediante opção irretratável do servidor, a ser formalizada no prazo de 90 (noventa) dias, a contar da vigência da Medida Provisória n. 301, de 29 de junho de 2006, na forma do Termo de Opção constante do Anexo III desta Lei, com efeitos financeiros a partir das datas de implementação das tabelas de vencimento básico referidas no Anexo IV desta Lei. (Vide Lei n. 11.538, de 2007) .
§ 2º A opção pela Carreira da Previdência, da Saúde e do Trabalho implica renúncia às parcelas de valores incorporados à remuneração por decisão administrativa ou judicial, referentes ao adiantamento pecuniário de que trata o art. 8º da Lei n. 7.686, de 2 de dezembro de 1988, que vencerem após o início dos efeitos financeiros referidos no § 1º deste artigo.
§ 3º A renúncia de que trata o § 2º deste artigo fica limitada à diferença entre os valores de remuneração resultantes do vencimento básico vigente no mês de fevereiro de 2006 e os valores de remuneração resultantes do vencimento básico fixado para dezembro de 2011, conforme disposto no Anexo IV desta Lei.
§ 4º Os valores incorporados à remuneração objeto da renúncia a que se refere o § 2º deste artigo que forem pagos aos servidores ativos, aos aposentados e aos pensionistas, por decisão administrativa ou judicial, no mês de fevereiro de 2006, sofrerão redução proporcional à implementação das tabelas de vencimento básico de que trata o art. 7º desta Lei, e os valores excedentes serão convertidos em diferença pessoal nominalmente identificada, de natureza provisória, redutível na proporção acima referida, sujeita apenas ao índice de reajuste aplicável às tabelas de vencimentos dos servidores públicos federais, a título de revisão geral das remunerações e subsídios. (Redação dada pela Lei n. 11.490, de 2007) [grifo nosso]
17.	Assim, ao definir que a DPNI é 'redutível na proporção acima referida', significa dizer que será reduzida à medida que forem implantadas as tabelas previstas no Anexo IV da referida Lei (§1º acima descrito) . Dessa forma, a continuidade do pagamento da DPNI só é possível caso haja valor excedente após a total implantação do plano de carreira, conforme prevê o seu § 5º:
§ 5º Concluída a implementação das tabelas, em dezembro de 2011, o valor eventualmente excedente continuará a ser pago como vantagem pessoal nominalmente identificada, sujeita apenas ao índice de reajuste aplicável às tabelas de vencimento dos servidores públicos federais, a título de revisão geral das remunerações e subsídios, respeitado o que dispõem os §§ 3º e 4º deste artigo.
18.	Com a superveniência da Lei 11.784/2008, as tabelas de vencimento foram ajustadas de forma a serem definitivamente implementadas em julho de 2011 (artigo 40 da Lei 11.784/2008) , alterando, portanto, os prazos previstos nos § 3º e § 5º do artigo 2º da Lei 11.355/2006 (vide artigo 7º-C, abaixo descrito) :
Art. 7º-A. A partir de 1º de março de 2008, as tabelas de vencimento básico da Carreira da Previdência, da Saúde e do Trabalho serão implementadas, progressivamente, nos meses de março de 2008, fevereiro de 2009, julho de 2010 e julho de 2011, conforme os valores constantes das tabelas de vencimento básico a que se refere o Anexo IV-A desta Lei. (Incluído pela Lei n. 11.784, de 2008) .
Art. 7º-B. No cálculo dos valores dos vencimentos básicos referidos no art. 7º-A desta Lei, foram incorporados os valores correspondentes às parcelas de aumento dos vencimentos básicos, previstos no Anexo IV desta Lei.
Parágrafo único. Concluída a implementação das tabelas a que se refere o art. 7º-A e o Anexo IV-A desta Lei, em julho de 2011, o valor eventualmente excedente, de que trata o § 4º do art. 2º desta Lei, continuará a ser pago como vantagem pessoal nominalmente identificada, sujeita apenas ao índice de reajuste aplicável às tabelas de vencimento dos servidores públicos federais, a título de revisão geral das remunerações e subsídios, respeitado o que dispõem os §§ 3º e 4º do art. 2º desta Lei. (Incluído pela Lei n. 11.784, de 2008) .
Art. 7º-C. Em função do disposto nos arts. 7º-A e 7º-B desta Lei, os prazos referidos nos §§ 3º e 5º do art. 2º desta Lei [11.355/2006] ficam alterados para julho de 2011. (Incluído pela Lei n. 11.784, de 2008) .
19.	Ressalte-se que tanto o parágrafo único do art. 7º-B quanto o art. 7º-C da referida Lei fazem menção à continuidade do pagamento da DPNI como VPNI somente após a implantação completa das tabelas da Lei 11.355/2006, o que ocorreu em julho de 2011. Ou seja, o valor eventualmente excedente após julho de 2011 seria pago sob a forma de VPNI, não mais sujeito a absorções decorrentes de aumentos salariais, mas tão somente aos reajustes lineares de remuneração dos servidores públicos.
20.	Por fim, por meio da Lei 12.998/2014, a então VPNI remanescente, originada da DPNI, transmutou-se para 'Diferença Individual', conforme abaixo descrito:
Art. 30. As vantagens previstas no § 5º do art. 3º da Lei no 10.855, de 1º de abril de 2004, e no § 5º do art. 2º da Lei no 11.355, de 19 de outubro de 2006, ficam transformadas, a partir de 1º de janeiro de 2014, em Diferença Individual, a ser paga nos valores relativos à competência de dezembro de 2013, efetivamente percebidos pelo servidor, e não servirá de base de cálculo de nenhuma vantagem ou gratificação, estando sujeita exclusivamente à atualização decorrente de revisão geral da remuneração dos servidores do Poder Executivo federal. (grifo nosso) 
21.	Diante disso, a fim de avaliar a regularidade do pagamento em tela, analisando o contracheque constante à peça 41, pg. 1-2, verifica-se que o valor pago a título de PCCS, em mar/2006, sob a forma de sentença judicial, era de R$ 1.824,68, valor que se alterou, já sob a rubrica de DPNI, para R$ 1.355,86 em jul/2011, mês de implementação completa da reestruturação disposta na Lei 11.355/2006, conforme dissertado acima.
22.	Entretanto, no mesmo período, os valores de remuneração resultantes do vencimento básico (rubricas 'VENCIMENTO BASICO', 'ANUENIO' e 'GRAT.ATIV.EXECUT/GAE LD.13/92') totalizaram R$ 1.658,35 em fev/06, enquanto que esses mesmos valores alteraram-se para R$ 4.127,26 em jul/2011 (soma das rubricas 'VENCIMENTO BASICO' e 'ANUENIO', já que rubrica 'GRAT.ATIV.EXECUT/GAE LD.13/92' foi incorporada ao vencimento básico) , sendo que esta diferença de valores deveria ter absorvido por completo o valor que era pago a título de PCCS em fev/2006, no valor de R$ 1.824,68.
	Mês/ano
	Rubrica
	Valor (R$) 

	Jul 2011
	VENCIMENTO BASICO             
	3.383,00

		ANUENIO - ART.244, LEI 8112/90
	744,26

	Subtotal - jul 2011 (A) 
	4.127,26

	Mar 2006
	VENCIMENTO BASICO             
	588,07

		ANUENIO - ART.244, LEI 8112/90
	129,37

		GRAT.ATIV.EXECUT/GAE LD.13/92 
	940,91

	Subtotal - fev 2006 (B) 
	1.658,35

	Diferença (C=A-B) 
	2.468,91

	PCSS pago em mar 2006 (D) 
	1.824,68

23.	Cabe destacar que esta forma de absorção é a que se conforma ao disposto no § 3º do artigo 2º da Lei 11.355/2006, já descrito no item 16 desta instrução e novamente abaixo transcrito.
§ 2º A opção pela Carreira da Previdência, da Saúde e do Trabalho implica renúncia às parcelas de valores incorporados à remuneração por decisão administrativa ou judicial, referentes ao adiantamento pecuniário de que trata o art. 8º da Lei n. 7.686, de 2 de dezembro de 1988, que vencerem após o início dos efeitos financeiros referidos no § 1º deste artigo.
§ 3º A renúncia de que trata o § 2º deste artigo fica limitada à diferença entre os valores de remuneração resultantes do vencimento básico vigente no mês de fevereiro de 2006 e os valores de remuneração resultantes do vencimento básico fixado para dezembro de 2011, conforme disposto no Anexo IV desta Lei. (grifo nosso) 
24.	Logo, depreende-se que não houve a absorção da DPNI preconizada pelo artigo 2º, §4º, da Lei 11.355/2006, sendo que a parcela 'DIFERENCA INDIVIDUAL L.12998' atualmente é percebida irregularmente, visto que é originada da DPNI, conforme já dissertado. 
25.	Neste ponto, foi realizada a oitiva do interessado a fim de esclarecesse a questão. À peça 34, consta a defesa apresentada, cuja síntese é a seguinte:
	a) suscita a prescrição quinquenal estabelecida no CTN, bem com o prazo previsto na Lei 9.873/99;
	b) invoca a convalidação do ato, com fulcro na ocorrência da decadência prevista no artigo 54 da Lei 9.784/99 e no princípio da segurança jurídica;
	c) alega o correto pagamento do valor em discussão; sem apresentar, contudo, memória de cálculo a fim de embasar o afirmado.
26.	Em análise, concluiu-se que os argumentos não procedem. Explica-se.
27.	No que tange ao item '25-a', a prescrição do CTN e a prevista na Lei 9.873/99 não se aplicam a esta questão. O ato em análise não se caracteriza o exercício do poder tributário e tampouco exercício de poder punitivo por parte do Estado, conforme objeto da Lei 9.873/99.
28.	A apreciação da legalidade do ato por parte desta Corte, em exercício de sua competência Constitucional (artigo 71, inciso III) , é caracterizado por ato complexo e somente se aperfeiçoa após o seu registro junto ao Tribunal de Contas da União. Neste sentido, tem AgR em MS 35483-Plenário STF, relator Ministro Luiz Fux; e AgR em MS 33805-STF-2ª Turma, relator Ministro Edson Fachin; AgR em MS 34695.
29.	Em relação ao item '25-b', esta Corte de Contas, no tocante à decadência prevista no art. 54 da Lei 9.784/1999, entende que o referido dispositivo legal, ao ser aplicado aos atos de aposentadoria e pensão, conta seu prazo decadencial somente a partir do respectivo registro pelo Tribunal de Contas da União, visto que, em se tratando de ato complexo, só é aperfeiçoado quando de seu registro pelo TCU. Portanto, o prazo decadencial não pode ser contado a partir da concessão administrativa, mas sim a partir do exame pelo TCU. Esse é o teor da Súmula TCU 278/2012, a seguir transcrita:
SÚMULA 278/2012: Os atos de aposentadoria, reforma e pensão têm natureza jurídica de atos complexos, razão pela qual os prazos decadenciais a que se referem o § 2º do art. 260 do Regimento Interno e o art. 54 da Lei nº 9.784/99 começam a fluir a partir do momento em que se aperfeiçoam com a decisão do TCU que os considera legais ou ilegais, respectivamente.
30.	Verifica-se que o Princípio da Segurança Jurídica é vetor importante do Direito, que impõe ao magistrado a ponderação de sua incidência no caso concreto, mas sempre em face de outros princípios estruturantes da Administração Pública, como o princípio da legalidade, expresso na Constituição Federal, a partir do qual se estrutura todo o direito público e administrativo.
31.	A apreciação de atos de concessão de aposentadoria pela ilegalidade não infringe o princípio da segurança jurídica. Não há que se falar em direito adquirido antes que o ato complexo esteja definitivamente registrado por este Tribunal, muito menos quando a concessão traz em seu bojo vício insanável, por não haver lei que a suporte.
32.	Em suma, entende-se que não se pode garantir o registro de uma aposentadoria considerada ilegal pelo TCU invocando apenas princípios tais como o da segurança jurídica, boa-fé e razoabilidade, os quais deverão ser sopesados também com o princípio da legalidade.
33.	No caso em apreço, não houve o respectivo registro em razão da constatação de ilegalidade no ato, o que afasta, por si só, a presunção de legitimidade do ato administrativo que lhe concedeu o benefício, não havendo, assim, que se falar em violação da segurança jurídica ou de proteção da confiança.
34.	Por fim, quanto ao item  '25-c', a simples alegação que o valor está correto, desacompanhado de memória de cálculo ou apontamento de outros fundamentos que sustentem a afirmação, não pode ser aceito como argumento válido.
35.	Cabe ressaltar que o ato inicial e de alteração de aposentadoria foram publicados em 17/6/1998 e 28/1/1999, respectivamente, época que não vigia a DPNI ainda (conforme descrito no item 16 desta instrução) , embora tenha sido cadastrada no ato. Destarte, à época da publicação dos atos, a DPNI foi indevidamente cadastrada nos atos.
36.	Destarte, caberá proposta de considerar os atos legais, com proposta de ajuste nos pagamentos, com expurgo da referida rubrica.
Em relação ao Sr. EDGLEY MACIEL LACERDA
37.	O ato inicial de aposentadoria foi apreciado pela legalidade, conforme Acórdão 1359/2004-TCU-Primeira Câmara, relator Ministro Guilherme Palmeira (Processo Processo 008.724/1997-0) .
38.	Em análise do ato objeto destes autos, verifica-se que o interessado foi inativado em 06/09/2005, com proventos integrais, computados mais de 40 anos de tempo de atividade. Embora aposentado desde 2005, somente em 2012 o ato em apreço foi encaminhado para esta Corte. O fundamento legal da aposentadoria cadastrado foi a aposentadoria compulsória por idade, com proventos calculados pela média das remunerações. No Siape, consta incluído no fundamento o artigo 190 da Lei 8112/90. 
39.	Em consulta ao contracheque à peça 40, constata-se que os proventos estão sendo pagos em rubrica única correspondendo à aplicação da EC 41/03, que estabeleceu o cálculo dos proventos pela média das remunerações.
40.	No ato, consta que a rubrica judicial  ('VPNI PCSS') compôs a base de cálculo dos proventos. Como a União, posteriormente à aposentadoria do interessado, concedeu a possibilidade de regularizar o referido pagamento por meio de opção a nova estrutura remuneratória (vide item 16 desta instrução) , não se constata irregularidade neste ponto.
41.	Destarte, caberá proposta de apreciação do ato pela legalidade.
Em relação ao Sr. EDILSON PINHEIRO DO EGITO
42.	Em análise do ato objeto destes autos, verifica-se que o interessado foi inativado em 2/12/2009, com proventos integrais, computados mais de 35 anos de tempo de atividade (considerando o tempo insalubre averbado - peça 7, pg. 137) . Incorporou, ainda, 19% a título de adicional por tempo de serviço.
43.	Conforme consta à peça 40, o interessado acumula outra aposentadoria, também como médico no Ministério da Saúde (jornada de 20hs/semana - matrícula 0549472) . Nos termos do artigo 37, XVI e §10, da CF/88, tal acumulação não constitui irregularidade, visto ser plausível que os profissionais de saúde acumulem duas atividades, considerando, ainda, que o regime de trabalho não ultrapassava 60hs/semana, sendo presumível a compatibilidade de horários.
44.	Em consulta ao tempo de serviço e averbações, consta o cômputo de 4 anos, 3 meses e 28 dias a título de 'justificação judicial'. Após diligência, conforme exposto no item 3, verifica-se que tal tempo se refere ao cômputo de tempo insalubre (peça 7, pg. 137) .
45.	Por meio do Acórdão 2008/2006-TCU-Plenário (Relator Ministro Walton Alencar Rodrigues) , esta Corte reconheceu a validade da averbação a título de tempo insalubre aos profissionais de saúde que laboravam sob o regime celetista antes da publicação da Lei 8.112/90, situação no qual se enquadra o interessado. Destarte, não se vislumbra irregularidade, neste ponto, capaz de macular a legalidade do ato.
46.	Em consulta ao contracheque à peça 40 e em cotejo com a tabela salarial à peça 43, não se verifica irregularidade nos proventos pagos. 
47.	Cabe ressaltar que a rubrica 'GDM-PST' pode ser pagar em valor superior a 50pts, conforme opção dos artigos 87 e 88 da Lei 13.324/2016.
48.	Destarte, não se verifica óbice para que o ato seja considerado legal.
Em relação ao Sr. FLÁVIO GUEDES CORREA GONDIM FILHO
49.	Em análise do ato objeto destes autos, verifica-se que o interessado foi inativado em 27/4/2009, com proventos integrais, computados mais de 43 anos de tempo de atividade (considerando o tempo insalubre averbado - peça 7, pg. 104) . Incorporou, ainda, 12% a título de adicional por tempo de serviço. 
50.	Conforme consta à peça 40, o interessado acumula outra aposentadoria, também como médico na Universidade Federal da Paraíba (jornada de 40hs/semana) . Nos termos do artigo 37, XVI e §10, da CF/88, tal acumulação não constitui irregularidade, visto ser plausível que os profissionais de saúde acumulem duas atividades, considerando, ainda, que o regime de trabalho não ultrapassava 60hs/semana, sendo presumível a compatibilidade de horários.
51.	Em consulta ao tempo de serviço e averbações, consta o cômputo de 1 ano, 10 meses e 24 dias a título de 'justificação judicial'. Após diligência, conforme exposto no item 3, verifica-se que tal tempo se refere ao cômputo de tempo insalubre (peça 7, pg. 104) .
52.	Por meio do Acórdão 2008/2006-TCU-Plenário (Relator Ministro Walton Alencar Rodrigues) , esta Corte reconheceu a validade da averbação a título de tempo insalubre aos profissionais de saúde que laboravam sob o regime celetista antes da publicação da Lei 8.112/90, situação no qual se enquadra o interessado. Destarte, não se vislumbra irregularidade, neste ponto, capaz de macular a legalidade do ato.
53.	Em consulta ao contracheque à peça 40 e em cotejo com a tabela salarial à peça 43, não se verifica irregularidade nos proventos pagos, exceto em relação a rubrica 'diferença individual L.12998'. Cabe ressaltar que a rubrica 'GDM-PST' pode ser pagar em valor superior a 50pts, conforme opção dos artigos 87 e 88 da Lei 13.324/2016.
54.	No que tange a rubrica 'diferença individual L.12998', já foi objeto de análise nos itens 15 a 20 desta instrução.
55.	Diante disso, a fim de avaliar a regularidade do pagamento em tela, analisando o contracheque constante à peça 41, pg. 15-16, verifica-se que o valor pago a título de PCCS, em fev/2006, sob a forma de sentença judicial, era de R$ 1.759,97, valor que se alterou, já sob a rubrica de DPNI, para R$ 1.085,00 em jul/2011, mês de implementação completa da reestruturação disposta na Lei 11.355/2006, conforme dissertado acima.
56.	Entretanto, no mesmo período, os valores de remuneração resultantes do vencimento básico (rubricas 'VENCIMENTO BASICO', 'ANUENIO' e 'GRAT.ATIV.EXECUT/GAE LD.13/92') totalizaram R$ 1.599,54 em fev/06, enquanto que esses mesmos valores alteraram-se para R$ 3.788,96 em jul/2011 (soma das rubricas 'VENCIMENTO BASICO' e 'ANUENIO', já que rubrica 'GRAT.ATIV.EXECUT/GAE LD.13/92' foi incorporada ao vencimento básico) , sendo que esta diferença de valores deveria ter absorvido por completo o valor que era pago a título de PCCS em fev/2006, no valor de R$ 1.759,97.
	Mês/ano
	Rubrica
	Valor (R$) 

	Jul 2011
	VENCIMENTO BASICO             
	3.383,00

		ANUENIO - ART.244, LEI 8112/90
	405,96

	Subtotal - jul 2011 (A) 
	3.788,96

	Fev 2006
	VENCIMENTO BASICO             
	588,07

		ANUENIO - ART.244, LEI 8112/90
	70,56

		GRAT.ATIV.EXECUT/GAE LD.13/92 
	940,91

	Subtotal - fev 2006 (B) 
	1.599,54

	Diferença (C=A-B) 
	2.189,42

	PCSS pago em fev 2006 (D) 
	1.759,97

57.	Cabe destacar que esta forma de absorção é a que se conforma ao disposto no § 3º do artigo 2º da Lei 11.355/2006, já descrito no item 16 desta instrução.
58.	Logo, depreende-se que não houve a absorção da DPNI preconizada pelo artigo 2º, §4º, da Lei 11.355/2006, sendo que a parcela 'DIFERENCA INDIVIDUAL L.12998' atualmente é percebida irregularmente, visto que é originada da DPNI, conforme já dissertado. 
59.	Neste ponto, foi realizada a oitiva do interessado a fim de esclarecesse a questão. Embora regularmente comunicado, não consta acostado a respectiva defesa aos autos.
60.	Como a referida rubrica constou no ato, caberá proposta de ilegalidade para o ato.
Em relação ao Sr. GILDO DE CARVALHO RABELLO
61.	O ato inicial de aposentadoria, em pedido de reexame, foi considerado legal, conforme Acórdão 2418/2007-TCU-Segunda Câmara, relator Ministro Raimundo Carreiro (Processo Processo 018.552/1995-1) .
62.	Em análise do ato objeto destes autos, verifica-se que o interessado foi inativado em 5/5/1995, com proventos integrais, computados mais de 38 anos de tempo de atividade (considerando o tempo insalubre averbado - peça 7, pgs. 160 e 179) . Incorporou, ainda, 17% a título de adicional por tempo de serviço. Embora a vigência do ato seja 2006, somente em 2010 foi encaminhado para esta Corte. O fundamento legal da aposentadoria foi aquele descrito no artigo 3º da EC 47/2005.
63.	Conforme consta à peça 40, o interessado acumula outra aposentadoria, como professor na Universidade Federal da Paraíba. À época de inativação no cargo objeto destes autos, o interessado desempenhava o cargo de professor na Universidade Federal de Campina Grande (20hs/semana - peça 44) . Nos termos do artigo 37, XVI e §10, da CF/88, tal acumulação não constitui irregularidade, visto ser plausível que os profissionais de saúde acumulem duas atividades, considerando, ainda, que o regime de trabalho não ultrapassava 60hs/semana, sendo presumível a compatibilidade de horários.
64.	Em consulta ao tempo de serviço e averbações, consta o cômputo de 5 anos, 4 meses e 15 dias a título de 'justificação judicial'. Após diligência, conforme exposto no item 3, verifica-se que tal tempo se refere ao cômputo de tempo insalubre (peça 7, pgs. 160 e 179) .
65.	Por meio do Acórdão 2008/2006-TCU-Plenário (Relator Ministro Walton Alencar Rodrigues) , esta Corte reconheceu a validade da averbação a título de tempo insalubre aos profissionais de saúde que laboravam sob o regime celetista antes da publicação da Lei 8.112/90, situação no qual se enquadra o interessado. Destarte, não se vislumbra irregularidade, neste ponto, capaz de macular a legalidade do ato.
66.	Em consulta ao contracheque à peça 40 e em cotejo com a tabela salarial à peça 43, não se verifica irregularidade nos proventos pagos, exceto em relação a rubrica referente a decisão judicial. 
67.	Em análise da sentença judicial no âmbito da segunda instância (peça 45, pg. 3-9; consulta ao Siape à peça 45, pgs. 1, 2 e 13) , constata-se que o recurso da União foi provido e, assim, o pleito do interessado foi denegado. Em consulta à Jurisprudência do STF, constata-se que a questão objeto da lide já foi objeto de análise sob a sistemática de repercussão geral (tema 153 - 'extensão, em relação aos servidores inativos, dos critérios de cálculo da GDATA e da GDASST estabelecidos para os servidores em atividade') , cuja tese foi fixada nos seguintes termos (vide peça 45, pgs. 14 e 15) :
Tese
A fixação GDATA e da GDASST em relação aos servidores inativos deve obedecer aos critérios a que estão submetidos os servidores em atividade de acordo com a sucessão de leis de regência.
68.	Todavia, a GDASST não é mais vigente na estrutura remuneratória do cargo efetivo, sendo que o interessado optou, em caráter irretratável (vide rubricas atuais nos proventos) , na estrutura remuneratória estabelecida pela Lei 11.355/2006.
69.	No âmbito do TCU, é pacífico o entendimento acerca do pagamento embasado em sentença judicial, que deve ocorrer sob a forma de vantagem pessoal nominalmente identificada (VPNI) , em valores fixos, e não percentuais, sujeita exclusivamente aos reajustes gerais do funcionalismo, subtraindo-se as sucessivas incorporações decorrentes de novas estruturas remuneratórias criadas por Lei até a absorção integral dessa vantagem. Neste sentido, cita-se o Acórdão 2161/2005-TCU-Plenário (relator Ministro Walton Alencar Rodrigues) . 
70.	Assim, para verificar a regularidade da parcela, cabe verificar se os reajustes posteriores da remuneração do interessado foram superiores ao valor da parcela. Para essa verificação, não é necessário retroagir à data de início do pagamento destacado da parcela. Nos anos 2006 a 2019, inúmeras carreiras foram beneficiadas com reestruturações, criação ou modificação de gratificações que trouxeram aumento significativo de vencimentos. 
71.	Como exemplo, citam-se a Lei 11.355/2006 e Lei 13.324/2016, que reestruturam a carreira objeto destes autos. Comparando às fichas financeiras, antes e depois do avento de novas estruturas remuneratórias, só o provento básico passou de R$ 554,46 (jan/2006 - peça 41, pg. 17) para R$ 3.773,74 (abr/2019) , sendo que esta diferença de valores seria mais do que suficiente para absorver o valor em discussão (R$ 206,40) .
72.	Assim, é ilegal a continuidade do pagamento da mencionada parcela após o advento da das Lei n. 11.355/2006 e Lei 13.324/2016. 
73.	Cabe observar que não há que se falar em ofensa à coisa julgada, pois 'a coisa julgada é limitada pela situação jurídica sob cuja órbita se configurou' (voto condutor do Acórdão 6739/2010-TCU-Primeira Câmara, relator Ministro Walton Alencar Rodrigues) . 	
74.	Vale, aqui, transcrever trecho do voto condutor do Acórdão 1857/2003-TCU-Plenário (relator Ministro Adylson Motta) :
Não é demais lembrar que os efeitos da decisão judicial referente a relação jurídica continuativa só perduram enquanto subsistir a situação de fato ou de direito que lhe deu causa, conforme se depreende do disposto no art. 471, inciso I, do Código de Processo Civil [art. 505, I, NCPC]. No tema em estudo, o que se pleiteia, em regra, é o pagamento de antecipação salarial aos autores. Ocorre que o reajuste posterior dos vencimentos incorpora o percentual concedido por força da decisão judicial, modificando a situação de fato que deu origem à lide, pois, em tese, elimina o então apontado déficit salarial. Por outro lado, o art. 468 do CPC [art. 503 , caput, NCPC] dispõe que a força de Lei inter partes, que caracteriza a sentença, restringe-se aos limites da lide e das questões decididas. Logo, manter o pagamento das parcelas antecipadas após o reajuste da data-base, sem que isso tenha sido expressamente pedido e determinado, é extrapolar os limites da lide.
Em suma, não representa afronta à coisa julgada a decisão posterior deste Tribunal que afaste pagamentos oriundos de sentenças judiciais cujo suporte fático de aplicação já se tenha exaurido e que não tenham determinado explicitamente a incorporação definitiva da parcela concedida.
75.	Pela pertinência, transcreve-se, igualmente, trecho do voto condutor do Acórdão 2998/2013-TCU-Segunda Câmara (relator Ministro Benjamin Zymler) :
 (...) Não é razoável, pois, que a servidora permaneça recebendo vantagem oriunda de perda ocorrida em estrutura remuneratória de 1995, não mais vigente.
Havendo alteração na situação jurídica com base na qual foi proferida a sentença, afasta-se a incidência da coisa julgada, ex vi do art. 471 do Código de Processo Civil [art. 505, I, NCPC].
76.	Na mesma linha, os acórdãos proferidos pelo Supremo Tribunal Federal e Superior Tribunal de Justiça, respectivamente, nos autos do Recurso Extraordinário 241.884-ES (relator Ministro Sepúlveda Pertence) e do Mandado de Segurança 11.145-DF (relator Ministro João Otávio de Noronha) , cujas ementas se reproduzem a seguir:
Professores do Estado do Espírito Santo: aplicação de Lei local que determinara a incorporação ao vencimento-base da gratificação de regência de classe: inexistência de violação às garantias constitucionais do direito adquirido e da irredutibilidade de vencimentos (CF, art. 37, XV) . É firme a jurisprudência do STF no sentido de que a garantia do direito adquirido não impede a modificação para o futuro do regime de vencimentos do servidor público. Assim, e desde que não implique diminuição no quantum percebido pelo servidor, é perfeitamente possível a modificação no critério de cálculo de sua remuneração (RE 241.884-ES) . 
MANDADO DE SEGURANÇA. SERVIDOR PÚBLICO APOSENTADO. LEI N. 10.475/2002. COISA JULGADA. PERCEPÇÃO DOS 26,05% DA URP DE 1989. 1. Não há ofensa à coisa julgada material quando ela é formulada com base em uma determinada situação jurídica que perde vigência ante o advento de nova Lei que passa a regulamentar as situações jurídicas já formadas, modificando o status quo anterior. 2. Segurança denegada (MS 11.145-DF) .
77.	Por fim, também nesse sentido se pronunciou o Superior Tribunal de Justiça no Mandado de Segurança 13.721/DF (relatora Ministra Nancy Andrighi) :
Mandado de segurança. Ato coator praticado pelo Conselho da Justiça Federal. Servidores Públicos. Obtenção, mediante ação transitada em julgado em 1993, do reconhecimento do direito à correção monetária de 26,05% sobre sua remuneração mensal (URP) . Posterior aprovação, mediante as Leis nº s 9.421/96, 10.745/02 e 11.416/2006, de Planos de Cargos e Salários, com reestruturação das carreiras do Poder Judiciário. Determinação, pelo CNJ, da absorção paulatina das diferenças de correção monetária, culminando com a equalização dos vencimentos. Alegação de ofensa à coisa julgada. Inexistência.
A coisa julgada que assegura vantagens funcionais se perfectibiliza à vista da Lei vigente à data da sentença. Alterada a Lei, e fixados novos vencimentos, o funcionário só tem direito a sua irredutibilidade, de modo que, se for o caso, perceberá como vantagem pessoal a parcela suprimida. Precedente. Segurança denegada.
78.	A supressão do pagamento destacado da parcela judicial não caracteriza, portanto, desrespeito à coisa julgada, mas, sim, mera equalização dos vencimentos em face de panorama jurídico posterior. 
79.	Como, conforme registrado no ato, a referida rubrica não era paga sob a forma de sentença judicial; caberá proposta de considerar o ato legal, com proposta de ajuste no pagamento, com expurgo da rubrica em menção. Destaque-se que,  no ato, consta registrado rubrica referente ao "PCCS" ("DEC JUD TRANS JULG") e, como a vigência do ato é de 2006, não se verifica irregularidade neste ponto, consoante estabelecido no Acórdão 2131/2006-TCU-Plenário, relator Ministro Benjamin Zymler.
Em relação ao Sr. GILVANDRO SILVA DE SIQUEIRA
80.	Em análise do ato objeto destes autos, verifica-se que o interessado foi inativado em 4/8/2010, com proventos integrais, computados mais de 39 anos de tempo de atividade (considerando o tempo insalubre averbado - peça 7, pg. 21) . Incorporou, ainda, 19% a título de adicional por tempo de serviço. 
81.	Conforme consta à peça 40, o interessado acumula outra aposentadoria, como professor na Universidade Federal de Campina Grande (jornada laboral de 40hs/semana) . Nos termos do artigo 37, XVI e §10, da CF/88, tal acumulação não constitui irregularidade, visto ser plausível que o docente desempenhe outra atividade de caráter técnico/científico, considerando, ainda, que o regime de trabalho não ultrapassava 60hs/semana, sendo presumível a compatibilidade de horários.
82.	Em consulta ao tempo de serviço e averbações, consta o cômputo de 5 anos, 9 meses e 16 dias a título de "justificação judicial". Após diligência, conforme exposto no item 3, verifica-se que tal tempo se refere ao cômputo de tempo insalubre (peça 7, pg. 21) .
83.	Por meio do Acórdão 2008/2006-TCU-Plenário (Relator Ministro Walton Alencar Rodrigues) , esta Corte reconheceu a validade da averbação a título de tempo insalubre aos profissionais de saúde que laboravam sob o regime celetista antes da publicação da Lei 8.112/90, situação no qual se enquadra o interessado. Destarte, não se vislumbra irregularidade, neste ponto, capaz de macular a legalidade do ato.
84.	Em consulta ao contracheque à peça 40 e em cotejo com a tabela salarial à peça 43, não se verifica irregularidade nos proventos pagos. 
85.	Cabe ressaltar que a rubrica "GDM-PST" pode ser pagar em valor superior a 50pts, conforme opção dos artigos 87 e 88 da Lei 13.324/2016.
86.	Destarte, não se verifica óbice para que o ato seja considerado legal.
Em relação ao Sr. HERSON ALMEIDA DO RÊGO
87.	O ato primeiro inicial de aposentadoria (10802649-04-1998-000004-7) foi apreciado pela ilegalidade, conforme Acórdão 2374/2005-1º Câmara, relator Ministro Marcos Vinicios Vilaça (Processo Processo 001.274/2005-0) , cujo Sumário foi vazado nos seguintes termos:
Aposentadoria. Processo consolidado. Inclusão, nos proventos dos servidores, de parcela relacionada a planos econômicos e PCCS, proveniente de sentença judicial. Entendimento pacífico no TCU de que as vantagens provenientes de planos econômicos não se incorporam aos salários, sendo devidas tão-somente até a data-base. Sentença judicial da 4ª Junta de Conciliação e Julgamento de João Pessoa/PB reformada, parcialmente, para constar aquele entendimento. Concessão, na mesma sentença, da vantagem denominada "adiantamento de PCCS". Jurisprudência consolidada no sentindo de que tal parcela foi incorporada, após a prolação da sentença, aos vencimentos dos servidores civis, nos termos do art. 4º da Lei nº 8.460/92. Ilegalidade e negativa de registro dos atos. Dispensa do ressarcimento das importâncias recebidas pelos servidores, com base na Súmula/TCU nº 106. Determinações.
88.	Em análise, verifica-se que o interessado foi inativado em 4/2/1998, com proventos integrais, computados mais de 33 anos de tempo de atividade (considerando o tempo insalubre averbado no ato de alteração 10802649-04-2012-000141-3) . Incorporou, ainda, 28% a título de adicional por tempo de serviço (peça 42, pg. 14) .
89.	Conforme consta à peça 40, o interessado acumula outra aposentadoria, também como médico no Ministério da Saúde (matrícula 6565919 - jornada de 20hs/semana) . Nos termos do artigo 37, XVI e §10, da CF/88, tal acumulação não constitui irregularidade, visto ser plausível que os profissionais de saúde acumulem duas atividades, considerando, ainda, que o regime de trabalho não ultrapassava 60hs/semana, sendo presumível a compatibilidade de horários.
90.	Em consulta ao tempo de serviço e averbações do ato de alteração 10802649-04-2012-000141-3, consta o cômputo de 3 anos, 7 meses e 1 dias a título de tempo insalubre celetista ("ON n. 3") . Por meio do Acórdão 2008/2006-TCU-Plenário (Relator Ministro Walton Alencar Rodrigues) , esta Corte reconheceu a validade da averbação a título de tempo insalubre aos profissionais de saúde que laboravam sob o regime celetista antes da publicação da Lei 8.112/90, situação no qual se enquadra o interessado. Destarte, não se vislumbra irregularidade, neste ponto, capaz de macular a legalidade do ato.
91.	Em consulta ao contracheque à peça 40 e em cotejo com a tabela salarial à peça 43, não se verifica irregularidade nos proventos pagos, bem como a proporção dos proventos está correta, considerando o tempo insalubre averbado no ato de alteração 10802649-04-2012-000141-3. 
92.	Cabe ressaltar que a rubrica "GDM-PST" pode ser pagar em valor superior a 50pts, conforme opção dos artigos 87 e 88 da Lei 13.324/2016.
93.	Destarte, não se verifica óbice para que o ato seja considerado legal.
Em relação a Sra. IRMANY VASCONCELOS DA ROCHA
94.	Constam nos autos, ato inicial relativo a dois cargos de médico (matrículas 564676 e 6564676; atos n. 10802649-04-2008-000189-2 e 10802649-04-2008-000188-4, respectivamente) .
95.	Nos termos do artigo 37, XVI e §10, da CF/88, tal acumulação não constitui irregularidade, visto ser plausível que os profissionais de saúde acumulem duas atividades, considerando, ainda, que o regime de trabalho não ultrapassava 60hs/semana, sendo presumível a compatibilidade de horários.
96.	A seguir, analisar-se-á o ato de aposentadoria relativo a cada cargo.
Ato número 10802649-04-2008-000189-2 - matrícula 564676
97.	Em análise, verifica-se que a interessada foi inativada em 25/4/2008, com proventos integrais, computados mais de 31 anos de tempo de atividade (considerando o tempo insalubre averbado - peça 7, pg. 26) . Incorporou, ainda, 19% a título de adicional por tempo de serviço.
98.	Em consulta ao tempo de serviço e averbações, consta o cômputo de 2 anos e 2 meses a título de "justificação judicial". Após diligência, conforme exposto no item 3, verifica-se que tal tempo se refere ao cômputo de tempo insalubre celetista (peça 7, pg. 26) .
99.	Por meio do Acórdão 2008/2006-TCU-Plenário (Relator Ministro Walton Alencar Rodrigues) , esta Corte reconheceu a validade da averbação a título de tempo insalubre aos profissionais de saúde que laboravam sob o regime celetista antes da publicação da Lei 8.112/90, situação no qual se enquadra a interessada. Destarte, não se vislumbra irregularidade, neste ponto, capaz de macular a legalidade do ato.
100.	Em consulta ao contracheque à peça 40 e em cotejo com a tabela salarial à peça 43, não se verifica irregularidade nos proventos pagos, exceto em relação a rubrica "diferença individual L.12998". Cabe ressaltar que a rubrica "GDM-PST" pode ser pagar em valor superior a 50pts, conforme opção dos artigos 87 e 88 da Lei 13.324/2016.
101.	No que tange a rubrica "diferença individual L.12998", já foi objeto de análise nos itens 15 a 20 desta instrução.
102.	Diante disso, a fim de avaliar a regularidade do pagamento em tela, analisando o contracheque constante à peça 41, pg. 29-30, verifica-se que o valor pago a título de PCCS, em fev/2006, sob a forma de sentença judicial, era de R$ 1.805,27, valor que se alterou, já sob a rubrica de DPNI, para R$ 1.031,92 em jul/2011, mês de implementação completa da reestruturação disposta na Lei 11.355/2006, conforme dissertado acima.
103.	Entretanto, no mesmo período, os valores de remuneração resultantes do vencimento básico (rubricas "VENCIMENTO BASICO", "ANUENIO" e "GRAT.ATIV.EXECUT/GAE LD.13/92") totalizaram R$ 1.640,71 em fev/06, enquanto que esses mesmos valores alteraram-se para R$ 4.025,77 em jul/2011 (soma das rubricas "VENCIMENTO BASICO" e "ANUENIO", já que rubrica "GRAT.ATIV.EXECUT/GAE LD.13/92" foi incorporada ao vencimento básico) , sendo que esta diferença de valores deveria ter absorvido por completo o valor que era pago a título de PCCS em fev/2006, no valor de R$ 1.805,27.
	Mês/ano
	Rubrica
	Valor (R$) 

	Jul 2011
	VENCIMENTO BASICO             
	3.383,00

		ANUENIO - ART.244, LEI 8112/90
	642,77

	Subtotal - jul 2011 (A) 
	4.025,77

	Fev 2006
	VENCIMENTO BASICO             
	588,07

		ANUENIO - ART.244, LEI 8112/90
	111,73

		GRAT.ATIV.EXECUT/GAE LD.13/92 
	940,91

	Subtotal - fev 2006 (B) 
	1.640,71

	Diferença (C=A-B) 
	2.385,06

	PCSS pago em fev 2006 (D) 
	1.805,27

104.	Cabe destacar que esta forma de absorção é a que se conforma ao disposto no § 3º do artigo 2º da Lei 11.355/2006, já descrito no item 16 desta instrução.
105.	Logo, depreende-se que não houve a absorção da DPNI preconizada pelo artigo 2º, §4º, da Lei 11.355/2006, sendo que a parcela "DIFERENCA INDIVIDUAL L.12998" atualmente é percebida irregularmente, visto que é originada da DPNI, conforme já dissertado. 
106.	Neste ponto, foi realizada a oitiva da interessada a fim de esclarecesse a questão. Embora regularmente comunicada, não consta acostado a respectiva defesa aos autos.
107.	Como a rubrica em apreço foi registrada no ato, caberá propor que o ato seja apreciado pela ilegalidade.
Ato número 10802649-04-2008-000188-4 - matrícula 6564676
108.	Em análise do ato objeto destes autos, verifica-se que a interessada foi inativada em 8/4/2008, com proventos integrais, computados mais de 31 anos de tempo de atividade. Incorporou, ainda, 19% a título de adicional por tempo de serviço.
109.	Em consulta ao contracheque à peça 40 e em cotejo com a tabela salarial à peça 43, não se verifica irregularidade nos proventos pagos, exceto em relação a rubrica "diferença individual L.12998". Cabe ressaltar que a rubrica "GDM-PST" pode ser pagar em valor superior a 50pts, conforme opção dos artigos 87 e 88 da Lei 13.324/2016.
110.	No que tange a rubrica "diferença individual L.12998", já foi objeto de análise nos itens 16 a 20 desta instrução.
111.	Diante disso, a fim de avaliar a regularidade do pagamento em tela, analisando o contracheque constante à peça 41, pg. 31-32, verifica-se que o valor pago a título de PCCS, em fev/2006, sob a forma de sentença judicial, era de R$ 1.805,27, valor que se alterou, já sob a rubrica de DPNI, para R$ 1.031,92 em jul/2011, mês de implementação completa da reestruturação disposta na Lei 11.355/2006, conforme dissertado acima.
112.	Entretanto, no mesmo período, os valores de remuneração resultantes do vencimento básico (rubricas "VENCIMENTO BASICO", "ANUENIO" e "GRAT.ATIV.EXECUT/GAE LD.13/92") totalizaram R$ 1.640,71 em fev/06, enquanto que esses mesmos valores alteraram-se para R$ 4.025,77 em jul/2011 (soma das rubricas "VENCIMENTO BASICO" e "ANUENIO", já que rubrica "GRAT.ATIV.EXECUT/GAE LD.13/92" foi incorporada ao vencimento básico) , sendo que esta diferença de valores deveria ter absorvido por completo o valor que era pago a título de PCCS em fev/2006, no valor de R$ 1.805,27.
	Mês/ano
	Rubrica
	Valor (R$) 

	Jul 2011
	VENCIMENTO BASICO             
	3.383,00

		ANUENIO - ART.244, LEI 8112/90
	642,77

	Subtotal - jul 2011 (A) 
	4.025,77

	Fev 2006
	VENCIMENTO BASICO             
	588,07

		ANUENIO - ART.244, LEI 8112/90
	111,73

		GRAT.ATIV.EXECUT/GAE LD.13/92 
	940,91

	Subtotal - fev 2006 (B) 
	1.640,71

	Diferença (C=A-B) 
	2.385,06

	PCSS pago em fev 2006 (D) 
	1.805,27

113.	Cabe destacar que esta forma de absorção é a que se conforma ao disposto no § 3º do artigo 2º da Lei 11.355/2006, já descrito no item 16 desta instrução.
114.	Logo, depreende-se que não houve a absorção da DPNI preconizada pelo artigo 2º, §4º, da Lei 11.355/2006, sendo que a parcela "DIFERENCA INDIVIDUAL L.12998" atualmente é percebida irregularmente, visto que é originada da DPNI, conforme já dissertado. 
115.	Neste ponto, foi realizada a oitiva da interessada a fim de esclarecesse a questão. Embora regularmente comunicada, não consta acostado a respectiva defesa aos autos.
116.	Como a rubrica em apreço foi registrada no ato, caberá propor que o ato seja apreciado pela ilegalidade.
Em relação ao Sr. JOÃO ADOLFO MAYER
117.	Em análise, verifica-se que o interessado foi inativado em 02/08/2007, com proventos integrais, computados mais de 37 anos de tempo de atividade (considerando o tempo insalubre averbado - peça 7, pg. 58-60) . Incorporou, ainda, 23% a título de adicional por tempo de serviço.
118.	Conforme consta à peça 40,  o interessado acumula outra aposentadoria, como professor na Universidade Federal de Campina Grande (jornada 40hs/semana) . Nos termos do artigo 37, XVI e §10, da CF/88, tal acumulação não constitui irregularidade, visto ser plausível que o docente desempenhe outra atividade de caráter técnico/científico, considerando, ainda, que o regime de trabalho não ultrapassava 60hs/semana, sendo presumível a compatibilidade de horários.
119.	Em consulta ao tempo de serviço e averbações, consta o cômputo de 6 anos e 23 dias a título de "justificação judicial". Após diligência, conforme exposto no item 3, verifica-se que tal tempo se refere ao cômputo de tempo insalubre (peça 7, pg. 58-60) .
120.	Por meio do Acórdão 2008/2006-TCU-Plenário (Relator Ministro Walton Alencar Rodrigues) , esta Corte reconheceu a validade da averbação a título de tempo insalubre aos profissionais de saúde que laboravam sob o regime celetista antes da publicação da Lei 8.112/90, situação no qual se enquadra o interessado. Destarte, não se vislumbra irregularidade, neste ponto, capaz de macular a legalidade do ato.
121.	Em consulta ao contracheque à peça 40 e em cotejo com a tabela salarial à peça 43, não se verifica irregularidade nos proventos pagos, exceto em relação a rubrica "diferença individual L.12998". Cabe ressaltar que a rubrica "GDM-PST" pode ser pagar em valor superior a 50pts, conforme opção dos artigos 87 e 88 da Lei 13.324/2016.
122.	No que tange a rubrica "diferença individual L.12998", já foi objeto de análise nos itens 16 a 20 desta instrução.
123.	Diante disso, a fim de avaliar a regularidade do pagamento em tela, analisando o contracheque constante à peça 41, pg. 33-34, verifica-se que o valor pago a título de PCCS, em fev/2006, sob a forma de sentença judicial, era de R$ 1.895,84, valor que se alterou, já sob a rubrica de DPNI, para R$ 1.112,09 em jul/2011, mês de implementação completa da reestruturação disposta na Lei 11.355/2006, conforme dissertado acima.
124.	Entretanto, no mesmo período, os valores de remuneração resultantes do vencimento básico (rubricas "VENCIMENTO BASICO", "ANUENIO" e "GRAT.ATIV.EXECUT/GAE LD.13/92") totalizaram R$ 1.664,23 em fev/06, enquanto que esses mesmos valores alteraram-se para R$ 4.161,09 em jul/2011 (soma das rubricas "VENCIMENTO BASICO" e "ANUENIO", já que rubrica "GRAT.ATIV.EXECUT/GAE LD.13/92" foi incorporada ao vencimento básico) , sendo que esta diferença de valores deveria ter absorvido por completo o valor que era pago a título de PCCS em fev/2006, no valor de R$ 1.895,84.
	Mês/ano
	Rubrica
	Valor (R$) 

	Jul 2011
	VENCIMENTO BASICO             
	3.383,00

		ANUENIO - ART.244, LEI 8112/90
	778,09

	Subtotal - jul 2011 (A) 
	4.161,09

	Fev 2006
	VENCIMENTO BASICO             
	588,07

		ANUENIO - ART.244, LEI 8112/90
	135,25

		GRAT.ATIV.EXECUT/GAE LD.13/92 
	940,91

	Subtotal - fev 2006 (B) 
	1.664,23

	Diferença (C=A-B) 
	2.496,86

	PCSS pago em fev 2006 (D) 
	1.895,84

125.	Cabe destacar que esta forma de absorção é a que se conforma ao disposto no § 3º do artigo 2º da Lei 11.355/2006, já descrito no item 16 desta instrução.
126.	Logo, depreende-se que não houve a absorção da DPNI preconizada pelo artigo 2º, §4º, da Lei 11.355/2006, sendo que a parcela "DIFERENCA INDIVIDUAL L.12998" atualmente é percebida irregularmente, visto que é originada da DPNI, conforme já dissertado. 
127.	Neste ponto, foi realizada a oitiva do interessado a fim de esclarecesse a questão, o qual apresentou defesa à peça 33. Em análise, o interessado limita a apresentar a Portaria de aposentadoria e afirmar que cabe à UJ justificar a situação. Diante disso, cabe considerar que a questão não foi devidamente saneada. 
128.	Como a rubrica em apreço foi registrada no ato, caberá propor que o ato seja apreciado pela ilegalidade.
CONCLUSÃO
129.	Em vista do exposto, caberá propor que os atos abaixo relacionados sejam apreciados pela legalidade.
- ANTONIO SOARES DE OLIVEIRA NETO, CPF XXX.344.514-XX, atos número 10802649-04-2013-000016-9 (inicial) e 10802649-04-2009-000022-8 (primeira alteração) ;
- EDGLEY MACIEL LACERDA, CPF XXX.213.204-XX, ato número 10802649-04-2008-000205-8 (inicial) ;
- EDILSON PINHEIRO DO EGITO, CPF XXX.563.274-XX, ato número 10802649-04-2010-000043-8 (inicial) ;
- GILDO DE CARVALHO RABELLO, CPF XXX.540.814-XX, ato número 10802649-04-2007-000125-3 (primeira alteração) ;
-GILVANDRO SILVA DE SIQUEIRA, CPF XXX.180.678-XX, ato número 10802649-04-2010-000074-8 (inicial) ;
- HERSON ALMEIDA DO RÊGO, CPF XXX.660.634-XX, ato número 10802649-04-2012-000140-5 (inicial) ;
130.	Adicionalmente, será proposta determinação para ajuste nos pagamentos dos seguintes interessados, em virtude da constatação de pagamento de rubrica considerada indevida:
- ANTONIO SOARES DE OLIVEIRA NETO - exclusão da rubrica "diferença individual L.12998";
- GILDO DE CARVALHO RABELLO - exclusão da rubrica "decisão judicial trans jul apo" (código 16171) .
131.	Para os interessados abaixo relacionados, caberá propor a apreciação do ato pela ilegalidade, em virtude do pagamento de rubrica indevida.
- FLÁVIO GUEDES CORREA GONDIM FILHO, CPF XXX.126.864-XX, ato número 10802649-04-2009-000096-1 (inicial) ;
- IRMANY VASCONCELOS DA ROCHA, CPF XXX.404.294-XX, atos número 10802649-04-2008-000188-4 (inicial) e 10802649-04-2008-000189-2 (inicial) ;
- JOÃO ADOLFO MAYER, CPF XXX.587.004-XX, ato número 10802649-04-2008-000178-7 (inicial) .
132.	Cabe destacar que os interessados acima relacionados foram devidamente comunicados acerca das irregularidades, a fim de exercessem o seu direito ao contraditório e à ampla defesa.
PROPOSTA DE ENCAMINHAMENTO
133.	Ante o exposto, propõe-se:
a) considerar ilegal e recusar registro aos atos abaixo nominados, com base nos arts. 71, inciso III, da Constituição Federal, 1º, inciso V, e 39, inciso II, da Lei 8.443/1992 e 260, § 1º, do Regimento Interno do Tribunal de Contas da União (TCU) ;
- FLÁVIO GUEDES CORREA GONDIM FILHO, CPF XXX.126.864-XX, ato número 10802649-04-2009-000096-1 (inicial) ;
- IRMANY VASCONCELOS DA ROCHA, CPF XXX.404.294-XX, atos número 10802649-04-2008-000188-4 (inicial) e 10802649-04-2008-000189-2 (inicial) ;
- JOÃO ADOLFO MAYER, CPF XXX.587.004-XX, ato número 10802649-04-2008-000178-7 (inicial) .
b) dispensar a devolução dos valores indevidamente recebidos até a data da ciência do Núcleo Estadual do Ministério da Saúde no Estado da Paraíba do Acórdão que vier a ser proferido, com base no Enunciado 106 da Súmula da Jurisprudência do TCU;
c) esclarecer aos interessados que, no caso de não provimento de recurso eventualmente interposto junto ao TCU, deverão ser repostos os valores recebidos após a ciência do acórdão;
d) determinar ao Núcleo Estadual do Ministério da Saúde no Estado da Paraíba, com base no art. 45 da Lei 8.443/1992, que:
d.1) faça cessar os pagamentos decorrentes dos atos impugnados, comunicando ao TCU, no prazo de quinze dias, as providências adotadas, nos termos dos art. 262, caput, do Regimento Interno do TCU, 8º, caput, da Resolução - TCU 206/2007;
d.2) cadastre novos atos, livres das irregularidades apontadas, submetendo-os ao TCU no prazo de trinta dias, nos termos dos arts. 262, § 2º, do Regimento Interno do TCU e 19, § 3º, da Instrução Normativa - TCU 78/2018; 
d.3) informe aos interessados o teor do Acórdão que vier a ser prolatado, encaminhando ao TCU, no prazo de trinta dias, comprovante da data de ciência pelo interessado, nos termos do art. 4º, § 3º, da Resolução - TCU 170/2004.
e) considerar legais e determinar o registro dos atos de concessão de aposentadoria dos interessados abaixo nominados, com fundamento nos arts. 71, inciso III, da Constituição Federal, 1º, inciso V, e 39, inciso II, da Lei 8.443/1992 e 260, § 1º, do Regimento Interno do Tribunal de Contas da União.
- ANTONIO SOARES DE OLIVEIRA NETO, CPF XXX.344.514-XX, atos número 10802649-04-2013-000016-9 (inicial) e 10802649-04-2009-000022-8 (primeira alteração) ;
- EDGLEY MACIEL LACERDA, CPF XXX.213.204-XX, ato número 10802649-04-2008-000205-8 (inicial) ;
- EDILSON PINHEIRO DO EGITO, CPF XXX.563.274-XX, ato número 10802649-04-2010-000043-8 (inicial) ;
- GILDO DE CARVALHO RABELLO, CPF XXX.540.814-XX, ato número 10802649-04-2007-000125-3 (primeira alteração) ;
-GILVANDRO SILVA DE SIQUEIRA, CPF XXX.180.678-XX, ato número 10802649-04-2010-000074-8 (inicial) ;
- HERSON ALMEIDA DO RÊGO, CPF XXX.660.634-XX, ato número 10802649-04-2012-000140-5 (inicial) ;
b) em relação aos atos abaixo relacionados, determinar ao Núcleo Estadual do Ministério da Saúde no Estado da Paraíba para que, no prazo de 15 (quinze) dias, adote as medidas cabíveis com vistas à regularização dos pagamentos indevidos constatados na ficha financeira dos interessados, na forma abaixo.
- Sr. ANTONIO SOARES DE OLIVEIRA NETO - exclusão da rubrica "diferença individual L.12998";
- Sr. GILDO DE CARVALHO RABELLO - exclusão da rubrica "decisão judicial trans jul apo" (código 16171) ."
É o relatório.

8.1. Mateus de Souza Alves Cavalcanti e outros, representando Antonio Soares de Oliveira Neto.  
8.2. Bruno Augusto Albuquerque da Nóbrega (11.642/OAB-PB), representando Irmany Vasconcelos da Rocha.

Procuradora-Geral Cristina Machado da Costa e Silva.

PESSOAL. APOSENTADORIA. TEMPO INSALUBRE DE EX-CELETISTA. MÉDICOS. AUSÊNCIA DE IRREGULARIDADE NESSA AVERBAÇÃO. DPNI. ABSORÇÃO A MENOR. ILEGALIDADE QUE AFETA O MÉRITO DE APENAS UM DOS ATOS. LEGALIDADE E REGISTRO DOS ATOS, À EXCEÇÃO DE UM DELES. ENUNCIADO 106 DA SÚMULA DE JURISPRUDÊNCIA. DETERMINAÇÕES.

APOSENTADORIA (APOS)

Secretaria de Fiscalização de Pessoal (SEFIP).

Trata-se de processo de aposentadoria de servidores do Núcleo Estadual do Ministério da Saúde na Paraíba, todos ocupantes do cargo de Médico.
2. Em sua instrução, a Sefip não verificou irregularidade no cômputo do tempo de atividade insalubre, tampouco nas acumulações de cargos públicos (em alguns casos, dois cargos de médico; em outro, um de médico com outro de magistério) .
3. A unidade técnica propôs que fossem consideradas legais as concessões de aposentadoria aos srs. Edgley Maciel Lacerda, Edilson Pinheiro do Egito, Gilvandro Silva de Siqueira, e Herson Almeida do Rêgo e legais os atos relativos aos srs. Antônio Soares de Oliveira Neto e Gildo de Carvalho Rabello, sem embargo de determinaR a supressão do pagamento irregular de parcela oriunda da DPNI da Lei 11.355/2006 (Na verdade, consta dos formulários menção à Lei 11.490/2007 e não à Lei 11.355/2006) .
4. Acolho as propostas constantes dos pareceres relativamente aos atos de interesse desses servidores (Edgley Maciel Lacerda, Edilson Pinheiro do Egito, Gilvandro Silva de Siqueira, Herson Almeida do Rêgo, Antônio Soares de Oliveira Neto e Gildo de Carvalho Rabello) .
5. Também acolho o exame da oitiva do sr. Antônio Soares de Oliveira Neto, realizado pela Sefip, cujos argumentos incorporo a este voto como razão de decidir. De fato, inaplicável o instituto da prescrição quinquenal, previsto no Código Tributário Nacional (CTN) , tampouco o prazo decadencial da Lei 9.784/1999 - argumentos colacionados pelo sr. Antônio Soares de Oliveira Neto -, haja vista que ainda não ocorreu o registro por parte do Tribunal de Contas da União.
6. A Sefip propôs, também, que fossem considerados ilegais os atos de aposentadoria dos srs. Flávio Guedes Corrêa Gondim Filho, Irmany Vasconcelos da Rocha e João Adolfo Mayer em razão da não absorção da parcela DPNI, da qual se originou o pagamento da rubrica "Diferença Individual 12998".
7. Passo, a seguir, a examinar a situação de cada um desses servidores.
João Adolfo Mayer
8. Ouvido, O sr. João Adolfo Mayer limitou-se a alegar que a responsabilidade pelo cálculo da parcela DPNI é de inteira responsabilidade do Ministério da Saúde.
9. Razão assiste ao interessado. Contudo, mesmo não se podendo atribuir a ele responsabilidade pelos pagamentos irregulares, deve o Tribunal examinar a legalidade do ato para fins de registro.
10. Nada obstante, não verifico motivo para considerar ilegal a aposentadoria do servidor, cuja situação não difere, essencialmente, da do sr. Antônio Soares de Oliveira Neto. A não absorção completa da antiga DPNI é irregularidade que não afeta, em princípio, sua concessão de aposentadoria, datada de 2/8/2007. 
11. A análise efetuada pela unidade técnica demonstra que, em julho de 2011, a rubrica deveria ter sido totalmente absorvida. Ocorre que o servidor se inativou em 2007, momento no qual deve-se escrutinar a legalidade do ato. Irregularidades posteriores não afetam o exame do ato, mas podem ensejar determinação corretiva por parte deste Tribunal. 
12. A remuneração do servidor ao se aposentar, em agosto de 2007, era a mesma paga em junho de 2007 (mês da publicação da Lei 11.490/2007) . De mencionar que, em relação ao mês de fevereiro de 2006 (data de referência da Lei 11.355/2006) , houve, inclusive, redução do valor pago a título de decisão judicial (PCCS) que caiu de R$ 1.895,84 para R$ 1.831,15.
13. Assim sendo, não há evidências de que, no momento de sua aposentadoria, o servidor recebeSSE vantagens indevidas, salvo pelo percentual de 3,17%, pago supostamente em cumprimento a decisão judicial. Ocorre que tal pagamento foi suprimido posteriormente, de modo que não há, na concessão em exame, irregularidade a ser corrigida, motivo pelo qual pode a aposentadoria do servidor João Adolfo Mayer ser registrada.
Irmany Vasconcelos da Rocha
14. Já a sra. Irmany Vasconcelos da Rocha inativou-se em dois cargos de Médico no mês de abril de 2008, momento no qual recebia a parcela "DPNI L 11490/07". 
15. Houve absorção parcial dessa DPNI entre junho de 2007 e abril de 2008, momento em que se inativou. De acordo com os contracheques desses meses, que fiz juntar a estes autos, a rubrica foi reduzida no período em R$ 154,73, equivalente ao aumento remuneratório relativo às parcelas calculadas sobre o vencimento básico, em ambos os cargos por ela ocupados. 
16. Dessarte, devem os atos de concessão inicial de aposentadoria ser registrados, sem embargo de determinar a supressão dos valores atualmente pagos.
Flávio Guedes Corrêa Gondim Filho
17. O servidor aposentou-se em 27/4/2009, momento no qual recebia, a título de DPNI, R$ 1.085,00. Em junho de 2007, esse valor era de R$ 1.533,95. 
18. Considerando que o servidor recebia R$ 1.825,54 de parcelas remuneratórias incidentes sobre o vencimento básico (vencimento básico, adicional por tempo de serviço e GAE) em junho de 2007, valor esse elevado para R$ 2.392,75 em abril de 2008, a DPNI deveria ter sofrido redução de R$ 567,21 (R$ 2.392,75 - R$ 1.825,54) . Considerando, contudo, que o interessado deixou de receber o abono pecuniário de R$ 59,87, é razoável que a parcela a ser absorvida considerasse essa perda, o que a reduziria para R$ 507,34. Assim, o valor máximo a ser pago a título de DPNI, no momento da aposentadoria, seria de R$ 1.026,61 e não de R$ 1.085,00, como se observou no caso concreto.
19. Portanto, o ato de aposentadoria do servidor Flávio Guedes Corrêa Gondim Filho deve ser considerado ilegal, na linha dos pareceres.
Diante do exposto e com as vênias de estilo por dissentir parcialmente da unidade técnica e do MPTCU, VOTO por que o Tribunal adote a deliberação que ora submeto a este colegiado. 
TCU, Sala das Sessões Ministro Luciano Brandão Alves de Souza, em 10 de março de 2020.
BENJAMIN ZYMLER
Relator